【裁判字號】    92,台非,74
【裁判日期】    920220
【裁判案由】    盜匪
【裁判全文】
最高法院刑事判決                                  九十二年度台非字第七四號
    上訴人  最高法院檢察署檢察總長
    被  告  甲○○
右上訴人因被告盜匪案件，對於台灣高等法院中華民國八十六年三月十一日第二審確
定判決（八十五年度上訴字第三八三三、五○○○號，起訴案號：台灣桃園地方法院
檢察署八十四年度偵字第一九三一、二三二八號），認為違法，提起非常上訴，本院
判決如左：
    主  文
上訴駁回。
    理  由
非常上訴理由稱：「一、按判決不適用法則或適用不當者為違背法令，刑事訴訟法第
三百七十八條定有明文。又刑法共同正犯之所以應對其他共同正犯所實施之行為負其
全部責任者，以就其行為有犯意之聯絡為限，若他犯所實施之行為超越原計劃之範圍
，而為其所難預見者，僅應就其所知之程度，令負責任，未可概以共同正犯論（最高
法院五十年台上字第一○六○號判例參照）。二、本件原審判決以被告甲○○素有養
植蘭花之癖好，且深知蘭界以何人所有之蘭花為上品，竟萌歹念，於八十三年十一月
間起，與陳嘉慶、黃英訓、羅建一共同意圖為自己不法之所有，由甲○○先行提供資
料予陳嘉慶等三人，再由黃英訓統籌計劃，而於八十三年十一月十六日七時五十分許
，由黃英訓夥同陳嘉慶、羅建一一同侵入桃園縣平鎮市○○路七六巷三號（侵入住宅
部分未據告訴），由羅建一持非其所有之開山刀一把，以開山刀抵住被害人張良康、
范金英、何騰榜，而後分別以非黃英訓等三人所有之黃色膠布三條綑綁之，致使其等
不能抗拒而後帶至院子令其跪下，又命交出蘭花房鑰匙，取得鑰匙後，將張良康等三
人關在房間內以棉被蓋住，而後強行取走張良康所有之名品蘭花一百四十八盆（價值
約新台幣四千萬元），因認與其他被告黃英訓、羅建一、陳嘉慶等共同犯懲治盜匪條
例第五條第一項第一款之盜匪罪，予以論罪科刑，無非以同案被告陳嘉慶、黃英訓於
警訊及偵查中供稱是甲○○提供行搶及竊盜之地點，且竊盜所得贓物蘭花係交由甲○
○處理。而被害人張良康於警訊中陳稱被告四人中，其僅認識甲○○，與甲○○曾有
蘭花買賣，又陳嘉慶、黃英訓、羅建一既與被害人張良康不認識，苟非有熟悉張家種
植蘭花之人提供種植蘭花詳情，黃英訓等三人當無預先探路進而順利行搶之理，為其
論據。三、經核，本案原審認定被告甲○○盜匪罪部分，係以『共同被告陳嘉慶、黃
英訓於警訊及偵查中供稱是甲○○提供行搶及竊盜之地點，且竊盜所得贓物蘭花係交
由甲○○處理，又被害人張良康於警訊中陳稱被告四人中，其僅認識甲○○，與甲○
○曾有蘭花買賣，進而推論，共同被告陳嘉慶、黃英訓、羅建一既與張良康不認識，
苟非有熟悉張家種植蘭花之人提供種植蘭花詳情，黃英訓等三人當無預先探路進而順
利行搶之理，是張某確有發蹤指使搶劫之行為。並論黃英訓、陳嘉慶於該院及原審法
院審理時翻異前供，稱是懷疑張某通風報信，害他們被抓，所以說他是主謀，警偵訊
所言不實在云云，當係迴護之詞，要難採信。』云云，固非無據。惟按，刑事訴訟法
第一百五十六條規定：『被告之自白，不得作為有罪判決之唯一證據，仍應調查其他
必要之證據，以查是否與事實相符。』原判決僅依共同被告陳嘉慶、黃英訓供述甲○
○提供行搶及竊盜之地點及蘭花贓物係交由甲○○處理等情而無任何積極證據暨補強
證據（關連性證據），即據以推論張某確係居於發蹤指使之地位，據以坐實為懲治盜
匪條例第五條第一項第一款之盜匪罪之共犯，顯有違經驗法則與論理法則，自有刑事
訴訟法第三百七十九條第十四款，判決所載理由矛盾之違誤。又原審認共同被告黃英
訓、陳嘉慶翻異前供應當屬迴護之詞不足採信，其採證理由未見說明，而其證據之本
身亦存有瑕庛，在此瑕疵未能究明以前，遽採為有罪之根據，自有違經驗法則，即難
謂為適法。四、退而言之，縱其他共同被告所指述曾共同謀議竊盜經補強證據證明為
真（本案判決迄今無任何補強證據足資證明），如原審事實所稱『被告甲○○素有養
植蘭花之癖好，且深知蘭界以何人所有之蘭花為上品，竟萌歹念，於民國八十三年十
一月間起，與陳嘉慶、黃英訓、羅建一共同意圖為自己不法之所有，由被告先行提供
資料予陳嘉慶等三人，再由黃英訓統籌計劃，而於八十三年十一月十六日七時五十分
許，由黃英訓夥同陳嘉慶、羅建一共同侵入桃園縣平鎮市○○路七六巷三號（侵入住
宅部分未據告訴），由羅建一持非其所有之開山刀一把，以開山刀抵住被害人張良康
、范金英、何騰榜，而後分別以非黃英訓等三人所有之黃色膠布三條綑綁之，致使其
等不能抗拒而後帶至院子令其跪下，又命交出蘭花房鑰匙，取得鑰匙後，將張良康等
三人關在房間內以棉被蓋住，而後強行取走張良康所有之名品蘭花一百四十八盆（價
值約新台幣四千萬元，詳如附表一）』云云。亦未見原審有如何積極證據（如通聯紀
錄）證明，被告於案發當時居於發蹤指使之地位，原審徒將他共同被告『共犯逾越』
之事實，加諸於被告，論以共同強盜之罪，而無任何關連性證據足資證明，自有違經
驗法則與論理法則，其判決顯有適用法則不當之違法。案經確定，且不利於被告，爰
依刑事訴訟法第四百四十一條、第四百四十三條提起非常上訴，以資糾正。」等語。
本院按刑事訴訟法第一百五十六條第二項規定，被告雖經自白，仍應調查其他必要之
證據，以察其是否與事實相符。立法目的乃欲以補強證據擔保自白之真實性；亦即以
補強證據之存在，藉之限制自白在證據上之價值。而所謂補強證據，則指除該自白本
身外，其他足資以證明自白之犯罪事實確具有相當程度真實性之證據而言；雖其所補
強者，非以事實之全部為必要，但亦須因補強證據與自白之相互利用，而足使犯罪事
實獲得確信者，即足當之。本院著有七十四年台覆字第一○號判例可資參考。本件原
判決認定被告甲○○犯盜匪罪，係以共同被告陳嘉慶、黃英訓於警訊及偵查中供稱是
甲○○提供行搶及竊盜之地點，且竊盜所得贓物蘭花係交由甲○○處理；又被害人張
良康於警訊中陳稱被告四人中，其僅認識甲○○，與甲○○曾有蘭花買賣，而共同被
告陳嘉慶、黃英訓、羅建一既與被害人張良康不認識，苟非有熟悉張家種植蘭花之人
提供種植蘭花詳情，黃英訓等三人當無預先探路進而順利行搶之理，因認甲○○確有
發蹤指使搶劫之行為等情。除以共同被告陳嘉慶、黃英訓二人於警訊及偵查中所為不
利於己之自白，資為認定被告甲○○犯罪之證據外，復以被害人張良康在警訊之證詞
為補強證據，證明上開自白之犯罪事實確具相當真實性，因而認定被告甲○○犯罪。
揆之首開判例意旨，原判決顯無違背證據法則或理由矛盾之可言。又原判決既採信上
述陳嘉慶、黃英訓之自白資以認定甲○○犯罪，因此論述其二人嗣後於審理中改稱，
因懷疑張某通風報信，害他們被抓，所以說張某是主謀，警、偵訊所言不實云云，當
係迴護之詞，要難採信一節，已說明取捨證據之理由，亦無違誤。至原審依憑共同被
告陳嘉慶、黃英訓之自白，據以認定甲○○因曾與被害人張良康買賣蘭花，深知張良
康養植之蘭花為上品，而提供張良康養植蘭花之地點等資料予陳嘉慶等人下手行劫，
事後又將強盜所得蘭花交由甲○○處理等事實，乃認甲○○於案發時居於發蹤指使之
地位，自係依據證據認定犯罪事實，並無上訴意旨所云有何違背證據法則或適用法則
不當之違法情事。又上訴人以甲○○僅指使或共謀行竊而已，陳嘉慶等人實施強盜行
為，非甲○○所能預見，顯已超越張某共同計劃行竊之範圍，不可論以盜匪罪共同正
犯，因認原判決適用法則不當。惟非常上訴審係以原判決所確認之事實為判決之基礎
，如依原判決所確認之事實，其適用法律並無違誤，即難指為違背法令。本件依原判
決認定之事實，被告甲○○於事前參與謀議，提供被害人資料，於陳嘉慶等人下手強
劫得蘭花後，復交甲○○處理贓物，因此認為甲○○與陳嘉慶等人有犯意聯絡及行為
分擔，為盜匪罪共同正犯等情，其適用法律並無違誤。上訴人對此曾另案提起非常上
訴，業經本院於民國九十一年八月二十二日以九十一年度台非字第二二九號判決駁回
上訴在案。此部分仍非有理由。綜上所述，本件非常上訴為無理由，應予駁回。
據上論結，應依刑事訴訟法第四百四十六條，判決如主文。
中      華      民      國    九十二    年      二      月     二十     日
                              最高法院刑事第六庭
                                  審判長法官  吳  雄  銘
                                        法官  池  啟  明
                                        法官  石  木  欽
                                        法官  郭  毓  洲
                                        法官  吳  三  龍
      右正本證明與原本無異
                                              書  記  官
中      華      民      國    九十二    年      二      月    二十五    日


司法院資訊處製作；財團法人民間司法改革基金會備份。
